【裁判字號】    92,交訴,15
【裁判日期】    920626
【裁判案由】    公共危險等
【裁判全文】
臺灣板橋地方法院刑事判決                          九十二年度交訴字第一五號
    公  訴  人  臺灣板橋地方法院檢察署檢察官
    被      告  丁○○
    選任辯護人  蔡富強
右列被告因公共危險等案件，經檢察官提起公訴（九十一年度偵字第一五六六九號）
，本院判決如左：
    主  文
丁○○服用酒類，不能安全駕駛動力交通工具而駕駛者，處有期徒刑參月；又因過失
傷害人致重傷，處有期徒刑拾月；又駕駛動力交通工具肇事，致人受傷而逃逸處有期
徒刑柒月，應執行有期徒刑壹年陸月。
    事  實
丁○○於民國九十一年四月十一日下午三、四點，食用燒酒雞，已達不能安全駕駛之
程度，仍於當晚駕駛其向友人張琮華轉借得，屬許俊德所有之車牌號碼Ｋ四─一九三
七號自用小貨車，欲由台北縣三重市○○路開往三和路四段。丁○○於晚間七時到七
時三十分許，駕車行經台北縣三重市○○路與自強路口，應注意車前狀況，並隨時採
取必要之安全措施，依當時情形並無不能注意情事，因酒醉影響其注意及反應能力，
從忠孝路二段左轉自強路三段，在自強路三段內側車道行駛時，竟疏未注意擅自進入
快車道之行人乙○○，丁○○自小貨車之左後視鏡及左前車頭直接撞及乙○○右側身
體（包括右側頭部、臉部、右下肢），致乙○○倒地，並受有上右前額碎裂性撕裂傷
（十ｘ一點五ｘ一公分）、右眼眶下方撕裂傷（二ｘ零點三ｘ零點五公分）、右下肢
撕裂傷（十二ｘ一ｘ二公分）、頭部外傷合併創傷性腦內出血、左側肋骨四、五、七
骨折、右下肢腓骨骨折，並成為極重度植物人之重傷害。丁○○明知已肇事致人受傷
，猶逃離現場，並即更換後視鏡，將自小貨車還給張琮華。嗣為警據報處理，並扣得
遺留現場之自小貨車左後視鏡一個，復依現場不詳之旁觀民眾告知之車號，於當日二
十一時三十分許，循線查獲丁○○。案經台北縣政府社會局代行告訴偵查起訴。
    理  由
一、被告丁○○固坦承食用燒酒雞後，於右揭時間，駕車行經上址之事實，惟否認有
    何酒醉駕車、過失致人重傷及肇事逃逸等犯行，辯稱：我從下午三點陸續食用燒
    酒雞，到警方通知時，我還正在吃，所以不能用推算方式計算我於晚間七時三十
    分的酒精濃度；我不知道有撞到人，我是與三重客運的公車擦撞，擦撞之後我們
    彼此都有停下來，但沒有下車看，當時車流量很大，我只與司機打個招呼，他比
    個手勢我就走了，我掉落的是左邊的後視鏡，我當時已經轉到自強路上，車身還
    是斜的，我的左後視鏡撞到公車右車尾云云。惟查：
  (一)警員丙○○到庭結證稱：本件是勤務中心通報，我到場時，是現場圍觀的民眾跟
    我口頭陳述肇事車號，我回到派出所查車主是許俊德，就去找車主，車主說車不
    是他開的，他借給張琮華，張琮華又借給被告，我們請車主帶我們去找車子，後
    來車子是在張琮華的工廠，在台北縣蘆洲市○○路三三五巷十四號之一找到，被
    告已經把車子還給張琮華了，我們請張琮華聯絡被告到車子停放處，被告到了之
    後我們就把他帶回警局，當時車子有一個後視鏡已經更換過，且擋風玻璃有裂痕
    ，扣案後視鏡是在事故現場找到的，沒有辦法判斷擋風玻璃的裂痕是新的或是舊
    的等語（見審判筆錄），復有報告書一紙附卷可稽，雖然提供車號之路人身分不
    明，然警方根據該車號循線查獲被告，被告亦承認確實有於該時段駕車行經事故
    現場，足認該名目擊者提供之線索尚屬可信。
  (二)又被告辯稱係在左轉自強路三段時，和對向從忠孝路右轉自強路的公車發生擦撞
    ，其左側後視鏡撞到公車的右車尾才掉落云云，然依道路交通事故調查報告表所
    示，該後視鏡係掉落在自強路三段內側快車道的中間，若係被告之左車頭與公車
    「右車尾」擦撞所致，則該公車當時豈不是逆向行駛於對向車道？又被告自稱並
    未記下公車車號，惟被告之車輛係向友人張琮華商借，並非其所有，若與公車發
    生擦撞，導致左側車頭玻璃有明顯裂痕，左後視鏡又當場掉落等車損，豈有不立
    即下車處理，或記下公車車號，以利追究責任之理？再者，經本院依職權函查，
    三重汽車客運股份有限公司回覆：本公司所有聯營公車二二一線之營運路線，有
    行經三重市○○路○段與自強路三段右轉之地點，經查於九十年四月十一日晚間
    七時許，行經該地點之車輛有七輛車，本公司均一一約談彭添來等七位駕駛員，
    並未發現本公司之班車，有與自小貨車發生擦撞情事，且本公司保安課亦未接獲
    報案紀錄，有九十二年五月二十九日重仁業字第一一七號函及行車狀況日報表在
    卷可稽，被告所辯與三重客運公車擦撞云云，與現場圖不符，並與本院查證結果
    有違，自不足採。
  (三)次查：本院將掉落在現場的後視鏡送鑑定結果，以Ｌｕｍｉｎｏｌ試劑血跡螢光
    反應檢驗法檢測，呈陽性反應，認為沾有血跡或類似血跡反應之物質，惟因含量
    過少，無法鑑定是否為人血或檢出ＤＮＡ型別乙節，有法務部調查局九十二年三
    月十三日調科肆字第０９２０００７２１０號鑑定通知書在卷可稽，又配合丙○
    ○警員提出之自小貨車全圖，該後視鏡底部距離地面高度一百四十五公分，亦與
    人身高度相當，雖然後視鏡上血跡含量不足，無法比對ＤＮＡ是否與被害人乙○
    ○相符，然日常駕車，會使得高達一百四十五公分之後照鏡，碰觸到血跡之機率
    ，可說微乎其微。而依乙○○送醫急診時之外傷包括右前額碎裂性撕裂傷、右眼
    眶下方撕裂傷、右下肢撕裂傷，經Ｘ光檢驗後，發現頭部外傷併多處外傷性腦出
    血、左側肋骨四、五、七骨折、右下肢腓骨骨折，醫師研判，可能之撞擊部位為
    身體右側，包括頭部、臉部、右下肢及左側胸部，此有馬偕紀念醫院九十二年二
    月十二日馬院醫外字第九二Ｏ三一Ｏ號函在卷可稽，按骨折係內傷，而乙○○僅
    有頭、臉部有外傷流血，該頭、臉部之高度亦與後視鏡之高度相當，故本院認為
    自小貨車左後視鏡係因撞擊乙○○而沾有血跡之可能性甚高。再者，被告於警詢
    中自承：（問：該自小貨車左前擋風玻璃及左前後視鏡因何損壞？）我認為是撞
    到公車而損壞的。（當時發生車禍如此嚴重為何不報警處理？）因為我自己在作
    車材想說自己汰換就好。（問：為何返家立即更換後視鏡而擋風玻璃不汰換？）
    因為車子是跟朋友借的，而晚上無法換玻璃等語，而證人張琮華於警詢中陳述：
    我下午四點將車借給丁○○搬家使用，車子是許俊德所有，因為他家沒有停車位
    ，平常由我保管，丁○○晚上八點將車開回還我，他沒有告訴我發生車禍，車子
    前擋風玻璃及駕駛座後視鏡有損壞等語（見偵查卷第九頁），足認被告於事故發
    生後，明知其左後視鏡掉落，車損非輕，竟不下車查看或拾回後視鏡，卻立即自
    行更新，又未告知張琮華發生事故，顯有意隱瞞肇事事實。又撞擊部位在擋風玻
    璃左下角、左後視鏡，為駕駛座正前方、左方，均為駕駛人行車時，視線明顯可
    及之處，被告辯稱不知道撞到人云云，顯不足採。綜合目擊者提供肇事車號循線
    查獲被告之經過、現場照片十二幀、道路交通事故調查報告表一紙、後照鏡上之
    血跡、乙○○外傷部位、後視鏡之高度、左前車頭擋風玻璃有裂痕、左後視鏡掉
    落遺留現場、被告事後立即更換後視鏡，將車子還給張琮華，並未告知有發生車
    禍之掩飾態度，又排除被告所稱與公車發生擦撞之可能等相關證據，本院認定被
    告確實有駕車撞傷行人乙○○之行為。
  (四)按汽車行駛時，駕駛人應注意車前狀況並隨時採取必要之安全措施，道路交通安
    全規則第九十四條第三項定有明文，依當時情形亦無不能注意之情事，被告疏未
    注意，而撞及行人乙○○，其有過失應堪認定。
  (五)乙○○因此成為極重度植物人乙節，經告訴代理人甲○○到庭指述：被害人現在
    沒有意識，無法說話，呼吸衰竭，要長久使用呼吸器，一年費用要三十萬元等語
    明確，並有診斷證明書、中華民國身心障礙手冊影本可證，被害人顯受有身體重
    大不治或難治之傷害，而生重傷害之結果，該結果與被告之行為復有相當因果關
    係。綜上，被告過失致重傷害、肇事逃逸犯行均堪認定。
  (七)酒醉駕車罪部分：被告否認有何酒醉駕車之犯行，於本院審理時辯稱：我在車禍
    發生之後，還有繼續吃燒酒雞，所以才會有酒精反應，我朋友曾世榮、陳忠琦跟
    我一起吃，可以證明云云，與其於偵查中自承在下午三、四點已經吃完燒酒雞等
    語不符（見偵查卷第五十三頁背面），亦與其於本院調查時稱係在下午三點多吃
    燒酒雞等語有悖（見九十二年五月十五日訊問筆錄），應係事後為圖卸責捏造之
    詞，自難採信，亦無傳訊證人之必要。次查：晚間九時五十七分警方實施酒測結
    果，被告呼氣中酒精濃度達每公升零點一一毫克），經法務部法醫研究所推算結
    果，認為該日晚間七時零分，被告之酒精濃度為每公升零點二五到零點三八毫克
    之間，有九十一年十一月七日法醫毒字第０九一０００三七八三號函可證，按道
    路交通安全規則第一百十四條第二款規定，汽車駕駛人飲酒後其吐氣所含酒精成
    分超過每公升零點二五毫克以上者，不得駕駛（此部分裁罰非本院審理範圍），
    又參酌美國、德國等國家之認定標準，對於酒精濃度呼氣已達每公升零點五五毫
    克（○‧五五MG/L）或血液濃度達百分之零點一一以上者，肇事率為一般正常人
    之十倍，酒精濃度呼氣達每公升零點八五毫克（○‧八五MG/L）或血液濃度達百
    分之零點一七以上者，肇事率為正常人之五十倍（以上研究數據見法務部八十八
    年五月十八日法檢字第○○一六六九號函，載法務部公報第二二八期第二十七頁
    至第二十八頁及卷內身體酒精濃度與肇事率關係表），又被告於警詢中稱係七時
    許行經肇事地點，於偵查中改稱係七時三十分許，該詳細時間已無法查明，惟可
    認定在七時至七時三十分左右，則被告於晚間七時許之酒精濃度既在每公升零點
    二五至零點三八毫克，依一般情形，當會影響其注意及反應能力，且事實上，被
    告駕駛自小貨車撞傷路上行人肇事，其行車能力已受酒精影響而減退，亦堪認定
    ，被告酒醉駕車之事實，堪予認定。
二、核被告丁○○所為，係犯刑法第一百八十五條之三服用酒類不能安全駕駛而駕駛
    罪、第二百八十四條第一項後段之過失致重傷罪及同法第一百八十五條之四肇事
    遺棄罪。被告所犯上開三罪間，犯意各別，行為互殊，應分論併罰。又汽車駕駛
    人酒醉駕車因而致人受傷，應依道路交通管理處罰條例第八十六條第一項之規定
    加重其刑。爰審酌被告酒醉駕車，行車未注意車前狀況，導致撞及行人，使被害
    人成為極重度植物人，被告過失程度及所生損害非輕，及犯罪後歷經一年，均未
    賠償被害人之損失，又否認犯行，推卸責任，態度不佳等一切情狀，分別量處如
    主文所示之刑，並定其應執行刑。
據上論斷，應依刑事訴訟法第二百九十九條第一項前段，刑法第一百八十五條之三、
第一百八十五條之四、第二百八十四條第一項後段、第五十一條第五款，道路交通管
理處罰條例第八十六條第一項，罰金罰鍰提高標準條例第一條前段，判決如主文。
本案經檢察官謝宗甫提起公訴，檢察官陳伯厚到庭執行職務。
中      華      民      國    九十二    年      六      月    二十六    日
                                          法  官    蕭  一  弘
右正本證明與原本無異。
如不服本判決，應於判決送達後十日內，向本院提出上訴狀。
                                          書記官    郭  玉  芬
中      華      民      國    九十二    年      六      月    二十六    日
附錄法條：
刑法第一百八十五條之三：
服用毒品、麻醉藥品、酒類或其他相類之物，不能安全駕駛動力交通工具而駕駛者，
處一年以下有期徒刑、拘役或三萬元以下罰金。
刑法第一百八十五條之四：
駕駛動力交通工具肇事，致人死傷而逃逸者，處六月以上五年以下有期徒刑。
刑法第二百八十四條：
因過失傷害人者，處六月以下有期徒刑、拘役或五百元以下罰金。致重傷者，處一年
以下有期徒刑、拘役或五百元下罰金。
從事業務之人，因業務上之過失傷害人者，處一年以下有期徒刑、拘役或一千元以下
罰金。致重傷者，處三年以下有期徒刑、拘役或二千元以下罰金。


司法院資訊處製作；財團法人民間司法改革基金會備份。
